臺灣高等法院刑事判決
110年度上訴字第688號
上  訴  人  臺灣臺北地方檢察署檢察官
上  訴  人  
即  被  告  林  岑


選任辯護人  唐于智律師
            魏雯祈律師
上  訴  人  
即  被  告  余天行



選任辯護人  林盛煌律師
            邱姝瑄律師
上  訴  人  
即  被  告  吳冠宏


選任辯護人  葉慶人律師
            楊偉毓律師
            林祐增律師
上  訴  人  
即  被  告  莊政易


選任辯護人  張明維律師
上列上訴人等因被告等殺人等案件，不服臺灣臺北地方法院105
年度重訴字第10號，中華民國109年12月30日第一審判決（起訴
案號：臺灣臺北地方檢察署105年度偵字第9478號），提起上訴
，本院判決如下：
　　主  文
原判決撤銷。
丙 ○犯共同以強暴使人施用第二級毒品罪，處有期徒刑玖年貳月
，扣案之球棒貳支沒收。甲○○、乙○○、丁○○犯共同以強暴使人施
用第二級毒品罪，依序處有期徒刑捌年陸月、捌年肆月、捌年。
扣案之編號18、20之飲料空瓶貳個均沒收；扣案之編號14、26-1
、22飲料空瓶叄個均沒收銷燬。
    事  實
一、丙 ○前曾交付金融帳戶予吳冠奇使用，嗣該帳戶被列為警示
    帳戶，且經警方通知涉有詐欺罪嫌，其內原有之存款新臺幣
    （下同）8,000元因而無法提領，因此對吳冠奇心生不滿而
    萌生教訓吳冠奇之意。丙 ○於民國（下同）105年5月3日晚
    間10時10分許前之某時，得知吳冠奇與莊勝凱相約在新北市
    ○○區○○路000號前（下稱永貞路案發址）見面，遂夥同李惟
    鎧、謝廣翰（上開2人業經起訴，第一審尚未審結）、丁○○
    共同基於剝奪他人行動自由之犯意聯絡，由丙 ○駕駛車號00
    0－0000號自用小客車（下稱甲車）搭載李惟鎧、謝廣翰、丁○○3人，於同日晚間10時11分許，在永貞路案發 址，見吳冠
    奇在上址等候莊勝凱，丙 ○、丁○○、李惟鎧、謝廣翰乃下車
    以多人包圍、扶腰、強拉，以及喝令吳冠奇上車之方式使吳
    冠奇坐上甲車之後座中央，丁○○、謝廣翰旋坐上甲車後座之
    左右二側，以此強暴方式共同妨害吳冠奇之行動自由。嗣丙○復指示謝廣翰聯絡甲○○，共同邀約甲○○前來會合，丙 ○並
    告知謝廣翰其已經將人押在車上，甲○○聽聞後遂基於與丙 ○
    、丁○○、謝廣翰、李惟鎧以及乙○○共同剝奪吳冠奇行動自由
    之犯意聯絡駕駛AGF－8005號自用小客車（下稱乙車）與丙 ○
    相約會合，再一起去載有共同妨害自由犯意聯絡之乙○○。丙○、丁○○、李惟鎧、謝廣翰、甲○○、乙○○（下稱丙 ○等6人
    ）經討論後即基於前往新北市○○區○○00號前（即加九寮景觀
    大橋旁）之偏僻空地（下稱烏來空地）共同傷害吳冠奇之犯
    意聯絡，由乙車之甲○○引導甲車之丙 ○前往烏來空地。丙 ○
    等6人於途經新北市秀朗橋附近之某便利商店，由丁○○、李
    惟鎧、甲○○下車分別購買養樂多、礦泉水及可口可樂等飲料
    ，另從不詳處所取得數量不詳之第二級毒品甲基安非他命及
    第三級毒品愷他命（以下毒品均分別不能證明數量達純質淨
    重二十公克、五公克以上）而共同持有不詳數量之甲基安非
    他命及愷他命。到達烏來空地後，丙 ○等6人客觀上足以預
    見一般人遭大面積之毆打創傷兼施用過量甲基安非他命、愷
    他命毒品，有可能因甲基安非他命急性中毒導致代謝性衰竭
    、中毒性休克死亡之結果，共同基於傷害人之身體、以強暴
    使人施用第二級毒品甲基安非他命、第三級毒品愷他命之犯
    意聯絡，先由丙 ○持其所有放置於甲車內之球棒1枝毆打吳
    冠奇，再與丁○○、李維鎧、乙○○、甲○○、謝廣翰輪流持前開
    球棒或甲車內另1枝球棒毆打、兼以腳踢、踹或徒手或以不
    明之銳器切割之方式共同接續傷害吳冠奇之身體，且將李惟
    鎧、丁○○、甲○○於途中購買之編號18、20之飲料摻入渠等共
    同持有之愷他命；購買之編號14、26-1摻入甲基安非他命；
    購買之編號22摻入前述二種毒品，復從甲車內取出膠帶及從
    不詳處所取出束帶用以束縛吳冠奇，推由丁○○接續將甲基安
    非他命及愷他命強行灌入吳冠奇口中，使吳冠奇施用甲基安
    非他命得逞，因吳冠奇在遭灌食或逼使飲用甲基安非他命後
    不斷嘔吐致未能成功使其飲入愷他命而未遂。期間丙 ○雖一
    度離開現場下山與吳冠奇之友人見面商談吳冠奇之債務問題
    ，惟因吳冠奇的朋友沒有出現，丙 ○返回後仍接續與丁○○共
    同毆打吳冠奇，吳冠奇因而受有頭部左額1.5乘0.2、0.5乘0
    .2公分之挫裂傷、前額皮下出血10乘6、4乘2公分併血腫形
    成、左顳頂區1.2乘0.2、2乘0.2公分之切割傷、後枕塊瘀紅
    、皮下左、右枕8乘3、6乘3血腫、肚臍上方胸腹際有挫傷性
    皮下出血8乘4乘3、肚臍下方挫傷性皮下出血7乘3乘3公分、
    左腸骨動脈旁外側5乘4乘2公分血腫、左、右肘膜囊積血水2
    00、250毫升、左手臂橫向切割傷8乘0.3公分併手臂後側皮
    下大片皮下肌肉間出血、左手臂鷹嘴區5乘2.5公分挫傷、左
    手肘外側3.5公分切割傷、右手腕3乘0.5淺切割傷、左臂、
    大腿、右小腿背側大片皮下、肌肉間出血、左下肢離足底32
    至34公分區有22乘14公分挫擦傷、近膝蓋區有3乘2公分挫傷
    暈痕、左脛前、膝下3公分區有穿刺傷2乘0.5公分、左膝蓋
    上端有2乘0.2公分、1.80.2公分之挫裂傷、右下肢離足底40
    至41公分以下至29至30公分處有挫傷、背部多處挫擦傷、左
    大腿、右小腿背及小腿離足底20公分處有挫傷之傷害並因全
    身嚴重鈍創、局部銳傷之傷害合併甲基安非他命中毒，引發
    橫紋肌溶解症、代謝性衰竭、中毒性休克而於次日凌晨1時2
    0分前大約10分鐘內休克倒地，適員警於翌（4）日凌晨1時2
    0分許，執行巡邏勤務時行經烏來空地，見狀欲上前盤查之
    際，丙 ○旋即駕駛甲車搭載李惟鎧、謝廣翰、丁○○逃離現場
    ，甲○○、乙○○未及逃逸而為警當場逮捕。員警到達時發現吳
    冠奇已無呼吸、心跳，經急救無效，送醫後仍急救無效宣告
    死亡。員警當場扣得甲○○駕駛之前開賓士車1輛（即乙車，
    業經發還所有人）、手機、分享器、發票、加油站兌換券等
    物。員警另循線扣得甲車（車內有吳冠奇身分證影本、傳票
    等物）以及前開丙 ○所有用以傷害吳冠奇之球棒2枝。
二、案經吳冠奇之母戊○○訴由新北市政府警察局新店分局（下稱
    新店分局）報請臺灣臺北地方檢察署檢察官偵查後起訴。
    理  由
壹、證據能力部分：
一、上訴人即被告乙○○（下稱乙○○）於警詢自承有毆打被害人吳
    冠奇（下稱被害人），且未主張該次警詢中有受強暴、脅迫
    、引誘等不法取供情事，雖其於偵查中稱：「警察給我壓力
    ，說死者怎樣」「我做筆錄不知道自己在幹嘛，只想趕快做
    完」「那時我很恐懼，懷疑自己到底有沒有做，做完筆錄到
    要開庭，我才認真想過」云云（見偵字卷一第185頁反面）
    ，然迄今未能合理說明所謂其感受到的壓力是指什麼。經查
    乙○○該次警詢中其辯護人全程在場，員警並事先告知其刑事
    訴訟法第95條之權利，全程採一問一答方式。被告105年5月
    3日凌晨1時20分遭逮捕之後因拒絕夜間訊問，所以休息至10
    5年5月4日早上9時31分許始開始製作筆錄，其於警詢過程中
    乙○○精神、表情正常，有該次及第一次拒絕夜間偵訊之警詢
    筆錄及檢事官勘驗該次筆錄之錄影畫面截圖在卷可憑（見偵
    字卷一第22至28頁、偵字卷二第40頁反面至42頁），再佐以
    該次警詢中乙○○對於員警詢問：「有上車看到其他人做什麼
    事？」乙問題行使緘默權而未回答（見同上卷二第41頁正面
    ），員警也沒有再予追問，可見員警在該次警詢中並未對乙○○施壓，乙○○於警詢中供稱其有毆打被害人等語部分，經本
    院認定核與事實相符，依刑事訴訟法第156條第1項之規定，
    自得採為證據，先予敘明。
二、本院所引共同被告於偵查中之證述，屬被告以外之人於審判
    外之陳述，上訴人即被告丁○○（下稱丁○○）於第一審據此主
    張李惟鎧、謝廣翰於偵查中之證述、上訴人即被告甲○○（下
    稱甲○○）、乙○○於第一審據此主張丁○○於偵查中之證述無證
    據能力，惟丁○○、甲○○、乙○○所指之前述共同被告丁○○於偵
    查中之供述均經具結擔保其憑信性，且丁○○、甲○○、乙○○及
    渠等辯護人等未指明該等共同被告於偵訊中所述有何顯不可
    信之情事，本院審酌該等證詞均於檢察官面前作成，憑信性
    極高，且依該等供述作成之客觀情事，認以之作為本案之證
    據核屬適當，依刑事訴訟法第159條之1第2項之規定，亦均
    認有證據能力，且該等共同被告業經原審法院以證人身分傳
    喚進行交互詰問，給予被告對質詰問之機會，自得援引前揭
    共同被告於偵查中之證述作為本案認定事實之依據。
三、次按被告以外之人於檢察事務官、司法警察官或司法警察調
    查中所為之陳述，與審判中不符時，其先前之陳述具有較可
    信之特別情況，且為證明犯罪事實存否所必要者，得為證據
    ，刑事訴訟法第159條之2定有明文。是被告以外之人於檢察
    事務官、司法警察（官）調查時所為之陳述，屬傳聞證據，
    依同法第159條規定，如必具備「可信性」及「必要性」二
    要件，例外得適用上開第159條之2規定，認有證據能力。乙○○於警詢中供稱：「（問：現場由何人下令動手凌虐毆打死
    者？）柳丁，大概有3、4人，其中有一個是胖胖的，手有刺
    青的男生」（見偵字卷一第27頁正面）「有對他動手腳，我
    有拳打腳踢死者，並且拿鋁製棒子打他手二、三下就沒打了
    ，鋁製棒子是柳丁修理完死者後才拿給我的」等語（見同上
    卷第26頁正面），與其於原審證稱：「（你究竟有無對死者
    拳打腳踢並拿…柳丁修理完後拿給你？）沒有」「我叫丙 ○
    不要再打」「（問：你有看到除了丙 ○跟丁○○外的人動手嗎
    ？其他人我不認識，我沒有看到」「應該是手上黑黑的，看
    錯成刺青」 （見原審卷七第296、298、299、305頁）等語
    不符，經查：前揭警詢時委任律師陪同在場，該次警詢中乙○○負責詢問之員警已依法告知刑事訴訟法第95條之權益，乙○○受詢問時全程精神意識清楚，並於詢問最終由乙○○及辯護
    人確認筆錄內容無增、刪情形而於筆錄後簽名，乙○○並自承
    ：警詢時並沒有說謊等語（見偵字卷一第127頁），揆諸前
    揭審理時間（108年3月5日）距離案發時間較警詢時間而言
    較久遠，而乙○○於審理中就諸多關鍵問題多答以「忘記了」
    ，反觀警詢時之供述較為翔實且合理，佐以其供述之內容對
    其自身及共同被告是否涉及殺人或傷害致死等重罪有重大影
    響，警詢時單獨面對員警較諸審理時有其他共同被告在場壓
    力之情形相較，本院認警詢時之供述顯有較可信之情事，又
    該警詢中所供其拿棒子打被害人，輪流拿棒子打等節與丁○○
    所供最先是丙 ○拿棍棒打被害人，後來輪流拿棍棒打被害人
    等語相符，再丁○○手上確有刺青等情，有丁○○側身相片在卷
    可憑（見原審卷七第316、318頁），以及被害人身體多處創
    傷及扣案球棒檢測結果等情狀，認關於除丙 ○之外，現場尚
    有多人承丙 ○之命毆打被害人等警詢時不利於其他被告之供
    述，具備「可信性」及「必要性」，而有證據能力。
四、除上開說明經當事人爭執證據能力之證據外，其餘本案據以
    認定事實之被告以外之人於審判外之供述或非供述證據，檢
    察官、上訴人即被告丙 ○等4人（以下均合稱被告等4人或分
    稱其姓名）及渠等之辯護人或同意或不爭執其證據能力（原
    審卷一第130至131、138至139、145至152、154至158、161
    至164頁、本院卷一第265至275頁），經核該等證據之取得
    並無違法，且與本案待證事實具備關聯性，為證明犯罪事實
    存否所必要，適當得為證據，依刑事訴訟法第159條之5之規
    定，均有證據能力。
貳、實體部分：
一、認定事實所憑之證據及理由： 
　　訊據丙 ○、丁○○坦承有於前揭時、地，因丙 ○與被害人有債
    務糾紛而夥同甲○○、乙○○，以及共同被告謝廣翰、李惟鎧（
    下逕稱其姓名）將被害人從永貞路案發址強押往烏來空地以
    球棒、徒手或腳踢之方式傷害（註：未坦認切割傷部分）被
    害人等情不諱。甲○○、乙○○坦承有於前揭時、地，與丙 ○、
    丁○○、謝廣翰、李惟鎧共同將被害人押往烏來空地，妨害被
    害人之行動自由等情不諱。惟丙 ○等4人均矢口否認有何強
    暴使人施用甲基安非他命、愷他命以及傷害被害人致死犯行
    ，丙 ○辯稱：我在上山後未久即下山，下山當時被害人尚意
    識清楚。我下山期間發生何事，我並不清楚，我沒有強灌被
    害人任何毒品，我傷害被害人之行為與被害人死亡之結果並
    沒有因果關係。退步言，若我傷害行為與被害人死亡之結果
    有因果關係，因客觀上我只打被害人四肢數下，不可能預見
    被害人會因此休克死亡，亦不構成傷害致死罪。丁○○辯稱：
    我只有打被害人四肢，沒有打被害人頭部，亦沒有強灌被害
    人毒品，我傷害被害人之行為與被害人死亡結果之間並沒有
    因果關係，亦沒有預見被害人死亡之可能云云。甲○○、乙○○
    均辯稱：被害人被帶到烏來空地後，我只在現場玩手機或四
    處逛，沒有毆打被害人，也沒有非法使被害人施用任何毒品
    ，故被害人死亡之結果與我剝奪行動自由之行為之間並沒有
    因果關係，也無預見被害人死亡之可能性。經查：
　㈠丙 ○因與被害人有債務糾紛，因而夥同莊易政、甲○○、乙○○
    、李惟鎧、謝廣翰於前揭時、地，由丙 ○駕駛甲車搭載丁○○
    、李惟鎧、謝廣翰，將被害人強押上車後，由甲○○駕駛乙車
    搭載被告乙○○，引領甲車至烏來空地共同以強暴剝奪被害人
    行動自由，於翌（4）日凌晨1時20分許經執行巡邏勤務之員
    警發覺被害人倒臥空地現場無呼吸心跳而於現場逮捕甲○○、
    乙○○2人，經警將被害人送醫，被害人因全身嚴重鈍創、局
    部銳傷、濫用毒品解症、甲基安非他命中毒，致代謝性衰竭
    、中毒性休克而死亡等情，業據丙 ○4人坦承不諱，核與謝
    廣翰、李惟鎧供述情節相符（見原審卷一第121頁、同卷九
    第486、494頁、同卷十第54、62、70頁），並經A1於偵查、
    巡邏員警鍾清三於偵審理中均證述明確（見臺灣臺北地方檢
    察署105年度偵字第9478號卷【下稱偵字卷】三第22至23、1
    55頁、原審卷三第51至61、136頁），且有臺灣臺北地方檢
    察署檢驗報告書、相驗屍體證明書、檢察官相驗報告書、天
    主教耕莘醫療財團法人耕莘醫院（下稱耕莘醫院）急診病歷
    、護理評估紀錄、心肺復甦過程紀錄單、生化檢驗報告、新
    北市政府消防局救護紀錄表、法務部法醫研究所105年6月16
    日法醫理字第10500025540號函所附之解剖報告書暨鑑定報
    告書（下稱解剖鑑定報告書）、烏來空地案發現場照片、永
    貞路案發址及烏來空地案發現場附近路口監視器錄影畫面截
    圖、原審105年9月7日勘驗前揭永貞路案發址錄影檔案之筆
    錄（含李惟鎧以左手勾住吳冠奇右上臂，丙 ○、謝廣翰緊跟
    在吳冠奇之後，丁○○緊跟在吳冠奇旁等影像內容）、新店分
    局現場勘察初步報告、新北市政府警察局105年6月22日新北
    警店刑字第1053321524號函附之新北警鑑字第1051098379號
    現場勘察報告、105年8月19日新北警鑑字第1051541039號函
    附之現場勘察報告、新北市政府消防局救護紀錄表（見臺灣
    臺北地方檢察署105年度相字第347號卷【下稱相字卷】第75
    至81、87至103、126至127、130、135頁，偵字卷一第82至9
    3、110至111、189至210、239至242頁，同卷二第38至42、1
    23至175頁，原審卷一第123頁反面）在卷可憑。
  ㈡被害人受有左額1.5X0.2、0.5X0.2公分（下同）挫裂傷、前
    額皮下出血10X6、4X2、左顳頂區1.2X0.2、2X0.2切割傷、
    後枕塊瘀紅，皮下左、右枕區8X3.6及6X3血腫塊；肚臍上方
    胸腹際挫傷性皮下出血8X4X3、腹腔、肚臍下方挫傷性皮下
    出血7X3X3、左腸骨動脈旁外側5X4X2血腫塊、左右肋膜囊積
    血水200、250毫升、左手臂橫向切割裂傷8X0.3併手臂後側
    皮下大片皮下、肌內間出血、右手臂鷹嘴區5X2.5挫傷痕、
    右手肘外側3.5切割傷、右手腕區3X0.5淺切割傷、左臂、大
    腿、右小腿背側大片皮下、肌肉間出血、左下肢離足底32-3
    4分別區22X14挫傷痕、近膝蓋區3X2挫傷暈痕、左脛前、膝
    下3公分區穿刺傷2X0.5、左膝蓋上端2X0.2、1.8X0.2挫裂傷
    、左下肢離足底40至41公分以下至29至30公分處挫裂傷、背
    部多處擦挫傷痕、左大腿右小腿背及小腿離足底20公分處挫
    傷痕，傷害範圍遍及頭部、腹部、頸胸部、肢體及背部且無
    舊傷或已明顯結疤之舊痕，為單一時間之新近傷勢，屬休克
    死亡前所受傷勢，於送驗血液含Amphetamine 0.437ug/ml、
    Methamphetamine2.324ug/ml、Citalopram0.075ug/ml;胃內
    容物檢出Amphetamine0.22ug/ml、Methamphetamine1.172ug
    /ml、Citalopram0.017ug/ml，因全身嚴重鈍創傷局部銳傷
    及濫用毒品造成橫紋肌溶解症、甲基安非他命中毒因而造成
    代謝性衰竭、中毒性休克死亡，死亡方式為「他殺」，有解
    剖報告書暨鑑定報告書在卷，並經檢察官督同法醫師相驗屍
    體，製有驗斷書在卷，另有該所105年7月27日法醫理字第10
    500036770號函、110年7月28日法醫理字第11000037230號函
    在卷可憑（見相字卷第97至127、130頁、本院卷二第69至73
    頁，其中前揭報告書第10頁及說明函第2頁關於血液含有濫
    用藥物甲基安非他命1.172ug/ml之記載，應更正為胃內容物
    檢出含甲基安非他命濃度，此經鑑定人於原審證述時更正在
    卷），並經證人即法醫師蕭開平於原審審理時證稱：「是（
    問法醫研究所解剖鑑定報告中，死亡原因乙橫紋肌溶解症是
    不是指死亡原因丙全身嚴重鈍創所致？）」「甲基安非他命
    中毒在急性時期也會引起橫紋肌溶解症」「這個案子要綜合
    看，主要有慢性的長時間毆打，我接受的訊息是有被餵食甲
    基安非他命，我解剖的時候也有檢驗到高濃度的甲基安非他
    命及嚴重毆打造成的肌肉壞死，所以死者的導因應該是這兩
    個，死因鏈裡面這兩個都有併列」「急性甲基安非他命中毒
    占死因之比重、責任，可能要較慢性的肌肉壞死較重」「毒
    品中毒與休克的時間越長，發生橫紋肌溶解症的比例愈高」
    「開檢驗單的時間為抵院後19分鐘，因為細胞內鉀離子濃度
    比較高，雖然無法排除可能是受傷後肌肉壞死所造成的鉀離
    子濃度升高，但是死後因為血球壞死，也會造成鉀離子濃度
    升高，二種都有可能，但是死者受傷範圍確實很大」「肌肉
    壞死的影響仍負擔一定責任」「本案支持死者有橫紋肌溶解
    症的存在，並且也是死因鏈的原因之一」「急性橫紋肌溶解
    症就會到達腎衰竭的程度，或是電解質急性不平衡鉀離子太
    高，已經達死亡邊緣」「1.172ug/ml是在胃中之濃度，血中
    之濃度是2.324ug/ml」「一般來講若血中濃度平均高於1，
    就是達到致死濃度」「依據經驗法則，本案死者的傷勢還滿
    嚴重的，也足以致死」等語（見原審卷十第326至328、331
    至332頁）明確，足見被害人遭丙 ○等6人共同帶至加九寮景
    觀大橋旁空地後旋因受傷嚴重肌肉壞死併甲基安非他命中毒
    倒臥於加九寮景觀大橋旁死亡，經法醫解剖鑑定為「他殺」
    ，死亡原因外傷及毒品中毒併列。 
　㈢丙 ○自承其於烏來空地有毆打被害人（見偵字卷一第132頁反
    面、174頁反面、原審卷一第121頁、本院卷一第275頁），
    核與甲○○、乙○○、謝廣翰、李惟鎧、丁○○於偵審中證述情節
    相符（見偵字卷一第122頁正面、126頁正面、第138、139頁
    正面、143頁反面、第148頁正面、卷二第85頁正面、102頁
    反面、原審卷二第二第97頁反面、第116頁反面、122頁反面
    、123頁正面、卷三第55至56頁、卷七第298頁），丁○○亦自
    承其於烏來空地毆打被害人（見偵字卷一第178頁反面、原
    審卷一第33頁反面、本院卷第256頁），核與甲○○、丙 ○、
    李惟鎧、謝廣翰於偵審中證述情節相符（見偵字卷一第122
    頁正面、第132頁反面、第138、139頁正面、143頁反面、卷
    二第85頁正面、102頁反面、原審卷二第94頁、卷三第116頁
    、123頁、卷三第56頁），除丙 ○、丁○○外其餘4人，含開賓
    士車到達烏來空地上之甲○○、乙○○亦有毆打被害人，業經丁○○於偵查中具結證稱：甲乙兩車同時到達烏來空地，兩車的
    人都有下車，剛下車丙 ○就跟被害人吵架，之後丙 ○就推被
    害人，被害人作勢打丙 ○，丙 ○躲掉後很生氣，就去車上拿
    1支球棒打被害人，之後我也有拿丙 ○手上的鋁製銀色球棒
    打被害人四肢，丙 ○再去車上副駕駛座拿另1支球棒來打，
    全部的人都有打，後來我的球棒被其他人拿走，謝廣翰和李
    惟鎧都有輪流拿我的那支球棒打被害人，賓士車上的兩人下
    車後，都有打人，他們也是拿球棒，就是兩支球棒輪流拿。
    我就不打了，謝廣翰就把我的棒子拿去，我有看到謝廣翰和
    李惟鎧輪流拿棒子打被害人，這時我就沒有打人，只是用腳
    踢被害人幾下，我停手後，我看到賓士車上的兩人已經在我
    們後面，我有看到賓士車上兩人拿棍棒輪流打被害人。被害
    人已經側躺時，謝廣翰、李惟鎧、丙 ○還有在打被害人等語
    明確（見偵字卷一第148頁反面至第149）；乙○○於警詢中供
    承：「我有對被害人拳打腳踢，並且拿鋁製棒子打他手兩三
    下，鋁棒是柳丁（即丙 ○）修理完被害人後拿給我的」等語
    （見偵字卷一第26頁）「（問：現場係何人下令動手凌虐毆
    打死者？）柳丁」「大概有三、四人，其中一個是胖胖的，
    手上有刺青的男生」等語（見同上卷第27頁）及於羈押庭訊
    供承：「（問:你在警局稱：現場是柳丁下令凌虐毆打死者…
    ）柳丁當下有下令」等語（見偵字卷一第185頁反面） 。堪
    認現場由丙 ○下令，丙 ○先持棍毆打被害人，眾人再承丙 ○
    之命以輪流持棒及拳打腳踢或持不明銳器傷害被害人，且李
    惟鎧於臺灣臺北地方法院110年度重訴緝字第2號110年9月30
    日準備程序時亦向法官供稱：「傷害部分我有用球棒打被害
    人雙手的手肘、手臂及腳踝，總共打了四、五下」等語，此
    經本院調閱前揭準備程序筆錄查明無訛（筆錄影本見本院卷
    二第373至385頁），並有球棒2支扣案可稽。扣案球棒C1（
    約45公分）C2（約60公分）於上半部呈多處凹陷變形情形，
    C1-2（即C1球棒之頂部）、C2-2（即C2球棒頂部）上以及C2
    -3（即C2球棒側面）留有與被害人DNA-STR型別相符之血跡
    ，另球棒C1-1、C2-1（即C1、C2之握把處）檢出混合之DNA-
    STR型別（型別因混雜未予研判），有該球棒之照片（見偵
    字卷二第169至171頁）、新北市政府警察局105年6月6日新
    北警鑑字第1051062257號鑑驗書（見同上卷第188至192頁）
    在卷可憑。以上鑑定結果，核與丁○○、乙○○所述多人持球棒
    輪流毆打被害人等情節相符。被害人遭毆打之現場留有李惟
    鎧、丁○○、丙 ○、謝廣翰、乙○○之煙蒂，該等煙蒂之位置分
    別在現場示意圖之15-2、21、34（以上為李惟鎧）、27-2、
    29-2、31（以上為丁○○）、30（乙○○）、32（丙 ○）、33、
    39（謝廣翰），除編號39煙蒂在較接近現場賓士車前方外，
    其餘均在接近被害人倒地位置之右方或右前方1、2點鐘方向
    ，有煙蒂相片、刑案現場示意圖及上開鑑驗書在卷可憑（見
    同上卷第138、141、145、143、144、141、147、191頁、偵
    查卷二第131頁），核與鍾清三證稱：渠到達現場時看到丙○等6人原均站立於擋土牆前方抽菸，看到員警才紛紛上車等
    語相符（見偵卷三第22頁反面），足認當時在場剝奪被害人
    行動自由之乙○○、吳天行非大多數時間在車內玩手機或四處
    閒逛而與丙 ○、丁○○各行其事。佐以乙○○、甲○○隨同丙 ○前
    往烏來之動機及目的是為了替丙 ○出頭，過程中眾人聽命於
    丙 ○指示，業經甲○○自承：「我們一起說好要到烏來山上，
    因為烏來山上比較隱密，我們就一起過去，我們去烏來山上
    是要『修理』被害人」「往烏來的方向是丙 ○說的」 「丙 ○
    要我停我就停」「柳丁只說要去挺人而已」等語（見偵字卷
    一第182頁反面、卷二第112頁反面、202頁反面），核與乙○○供稱：「柳丁微信的語音通知我去的」「挺一個叫柳丁的
    朋友」「柳丁當下有下令」（見偵字卷一第25、185頁反面
    ）等語相符，且烏來空地很少有人經過，也沒有人聚集，經
    鍾清三證述屬實（見原審卷三第54頁），倘非基於傷害被害
    人之意思，單純討債，實無必要將被害人載往烏來空地。又
    在丙 ○離開烏來空地後，丁○○、李惟鎧、謝廣翰、甲○○、乙○○仍停留在現場等候丙 ○回來，業經被告4人自承在卷，此
    均再再顯示丙 ○於本案居於主導地位，既然甲○○、乙○○與丁○○、謝廣翰、李惟愷隨同丙 ○共同妨害被害人行動自由都是
    為了挺丙 ○，在看到丙 ○、丁○○、李惟愷輪流持棒毆打被害
    人及對被害人拳打腳踢之時，絕無僅作壁上觀只在現場休息
    滑手機、欣賞風景或規勸丙 ○、丁○○停手之理，況甲○○於羈
    押庭訊自承去烏來山上是因為比較隱密，是要『修理』被害人
    的（同前所引甲○○供述）等語，堪認乙○○、甲○○亦有毆打被
    害人之行為。丁○○於原審雖翻稱其於偵查中所證關於其餘被
    告等均有動手與事實不符，事實上僅其與丙 ○有動手云云（
    見原審卷二第97頁），未能於原審說明何以其供詞有前後不
    符之情事，徵之丁○○於原審證述時受到其餘被告在場之壓力
    ，以及其受訊問時距離案發時已超過5個月，有足夠時間深
    思為如何之供述對被告等有利等客觀情狀，本院認為丁○○其
    於原審審理時之供述顯係廻護被告之詞，不足為有利於其餘
    被告之證據。丙 ○等6人偵審中證述關於除丙 ○、丁○○之外
    ，現場沒有其他人毆打被害人等節，均與本案客觀事證不符
    ，難以採信，不足作為有利於被告等4人之證據。
　㈣復查除本案扣案之球棒2支之外，案發現場復扣得米色膠帶1
    捲（證物編號35，見偵字卷二第145頁反面）以及與編號35
    膠帶顏色、材質相近之膠帶殘段2段（編號12、23，見偵字
    卷二第138頁正面、141頁反面），另扣得長度足以捆縛他人
    雙手之白色束帶一條（證物編號16，見偵字卷二第139頁之
    上方照片），膠帶以氰丙烯酸酯法增顯後，搭配RUVIS（反
    射式紫外光影像系統)檢視後採得指紋1枚送驗，比對結果與
    李惟鎧右手拇指指紋相符；殘段2段及束帶沾有血跡，該血
    跡處採樣、白色束帶兩端及內面採樣、被害人倒地處血跡採
    樣送驗，鑑定結果均與被害人之DNA-STR型別相符，有新北
    警鑑字第000000000號新店分局轄內吳冠奇命案現場勘察報
    告（見偵字卷二第123至172頁）、內政部警政署刑事警察局
    105年5月10日刑紋字第1050043676號鑑定書（見偵字卷二第
    185至187頁）、新北市政府警察局105年6月6日新北警鑑字
    第1050509086號鑑驗書（見同上卷第188至192頁）、110年1
    0月15日新北警鑑字第1101958470號函及所附照片在卷可憑
    （見本院卷二第365至371頁）。丙 ○於偵查及原審證稱：上
    開膠帶原放在甲車上，甲車上的人從甲車上拿取膠帶下來等
    語（見偵字卷二64頁反面、原審卷二第91頁），而九加寮景
    觀大橋為風景區，衡情地面出現之長度足以束縛被害人手腳
    之白色束帶之機會並不高，在被害人處於深山野外，又人單
    勢孤再加上已經在車內就已經受傷流血情形下，試想，丙 ○
    等6人有何需要在被害人下車後復利用到膠帶及束帶？再加
    以膠帶既於現場留下殘段，自然是拿出來使用過，而且膠帶
    殘段及束帶多處採樣均檢出與被害人型別相符之DNA型別，
    其中採取殘段中之「無血跡處」（即T0000000處）及無血跡
    處之白色束帶採樣，也採到與被害人型別相符（見偵卷二第
    190頁反面之鑑驗結果）之DNA型別，足證丙 ○等6人中有人
    以膠帶、束帶束縛被害人，在丙 ○等6人占人數絕對優勢之
    情形下，丙 ○等6人復使用膠帶、束帶束縛被害人，可見丙○等6人除毆打被害人之外，有其他更具侵犯性且需時更久之
    強暴使人施用毒品行為。
　㈤除前述球棒、束帶及膠帶之外，承辦員警於105年5月4日凌晨
    3時於烏來空地勘察時，地上尚散布有大量養樂多、保特瓶
    空瓶，各23瓶、5瓶，被害人倒地位置有明顯嘔吐物殘跡及
    些微血跡。隨機取將較靠近被害人倒地位置之編號14竹炭水
    寶特瓶、編號18、20養樂多、編號22竹炭水、編號26-1可口
    可樂寶特瓶內壁浸泡液送鑑定結果，編號14、26-1有安非他
    命、咖啡因成份；編號18有第三級毒品愷他命、咖啡因、編
    號20有第三級毒品愷他命成份；編號22有第二級毒品甲基安
    非他命、第三級毒品愷他命、咖啡因、抗組織胺劑，有新店
    分局現場勘察報告、照片及內政部警政署刑事警察局105年9
    月29日刑鑑字第1050075893號鑑定書（見偵字卷二第124頁
    反面至147頁反面，原審卷二第110、139頁）在卷可憑。被
    告等4人中除丁○○、乙○○案發前有施用或持有甲基安非他命
    之前科素行外，甲○○亦有轉讓或持有愷他命之前科素行，有
    渠等本院被告前案紀錄表在卷可憑（見本院卷一第169至202
    頁），丙 ○等6人中有人有取得甲基安非他命及愷他命之管
    道。丁○○復自承其確有拿養樂多給被害人喝，已如前述，此
    與謝廣翰於偵查中及原審證稱：丁○○買一堆養樂多，買上山
    之後給被害人喝。丁○○一直叫被害人喝，被害人就吐（見偵
    字卷二第102、103頁，供後具結）被害人喝2、3排即10到15
    罐的養樂多（見原審卷二第118頁反面）等語；以及甲○○證
    稱：「編號4的人（即丁○○）叫他喝」「（你有無制止？沒
    有）」「有看到丁○○拿養樂多給被害人喝等語（見偵字卷一
    第122頁正面、卷二第113頁、原審卷三第58頁）均相符，且
    現場扣案之編號20之瓶口微物，經萃取DNA檢測，其DNA-STR
    型別與被害人型別相符，該型別與丁○○型別不同，可排除來
    自丁○○，另編號14、18、22之瓶口微物，人類DNA定量結果
    ，未檢出DNA量，有內政部警政署刑事警察局110年5月17日
    刑生察字第1100044509號鑑定書在卷可憑（見本院卷一第43
    1、432頁），可見丁○○曾將含有愷他命之編號20養樂多及其
    他含毒品成份之飲料給被害人飲用無訛。另查前揭烏來空地
    現場所遺留之礦泉水及可口可樂等飲料空瓶，均為丙 ○等6
    人所攜帶，被害人並未攜帶任何飲料到現場等情，業經丙 ○
    於警詢及審理時、李惟鎧、謝廣翰於原審訊問時自承在卷（
    見偵字卷一第11頁，偵字卷二第64、102頁反面，原審卷二
    第96頁反面、126、128頁），證物編號22飲料空瓶係李惟鎧
    購入後使用，經李惟鎧於偵審中均證稱：我有買一排養樂多
    及礦泉水等語（見偵字卷二第84頁正面、原審卷二第123、1
    26頁、128頁正面）屬實；證物編號26-1係甲○○購入後使用
    ，業經甲○○證述明確（見原審卷二第129頁反面），核與丙○證述情節相符（見原審卷二第128頁反面）；證物編號18、
    20係丁○○購買，經丁○○於原審證稱：我買4排養樂多，1排5
    罐。有拿養樂多給被害人喝等語（見原審卷二第98頁反面）
    屬實，惟丙 ○等6人於本案過程中沒有施用甲基安非他命乙
    節，業經丙 ○、甲○○及乙○○於原審供陳無訛（見原審卷一第
    30頁反面、36頁反面、39頁反面至40頁）以及經李惟鎧與謝
    廣翰於原審以證人身分證稱：沒有施用甲基安非他命等語（
    見原審卷二第124、118頁），再丁○○、乙○○、甲○○於105年5
    月4日採尿送驗確認結果均無安非他命、甲基安非他命或愷
    他命反應，有新店分局106年1月5日新北警店刑字第1053362
    390號函所附之濫用藥物檢驗報告及姓名檢體代碼對照表可
    證（見原審卷四第1至6頁），亦即現場遺留內壁含第二毒品
    或兼有二種毒品之空瓶既非供丙 ○等6人飲用，而購入飲料
    之丁○○、甲○○以及李惟鎧均復無法合理解釋何以其購入自行
    使用之飲料瓶內壁竟會含第二級毒品甲基安非他命，在被害
    人血液及胃內容物含高濃度之甲基安非他命之情形下，合理
    解釋上開空瓶係用以供以強暴方式使被害人施用之物無訛。
  ㈥被害人血液及胃內容物均檢出Amphetamineh、Methamphetami
    ne、Citalopram成份，然被害人並無精神科就診紀錄，於急
    救過程中亦未有Citalopram之用藥紀錄，有衛生福利部中央
    健康保險局110年9月23日健保醫字第1100012819號函附之被
    害人醫療費用申報資料在卷可憑（見本院卷二第209至219頁
    ），惟被害人血液及胃內容物竟含有少量抗憂鬱藥物，可見
    被害人於案發當日因受丙 ○等6人控制行動自由之情形下有
    無法自行決定飲用內容物之情形。被害人自行施用安非他命
    之方式為利用玻璃球燒烤產生以鼻吸用，業經莊勝凱證稱：
    「我有看到及聞到。安非他命我看到玻璃球，他（指被害人
    ）告訴我這是安非他命」等語（見原審卷三第139頁反面）
    、張力文證稱：「安非他命....，我沒有遇到不是用吸的」
    （見原審卷四第21頁反面至23頁正面）等語，復佐以被害人
    在生前幾日到處跟他人借錢或出售預付卡，業經莊勝凱證稱
    ：「我是5月3日晚上…才回電，吳冠奇就問我這邊有沒有要
    收預付卡…同一通電話吳冠奇跟我借3000」「出事當天晚上
    有找我，跟我借錢」「借錢的目的是車子被拖吊」等語（見
    偵字卷二第233頁反面、原審卷三第139頁正面、140頁反面
    ）、張力文證稱：「見面後（指105年5月3日）他身上沒有
    錢，他請我借他錢」等語（見偵字卷三第101頁反面）、證
    人即被害人友人陳秉聖證稱：「我有一天晚上有與被害人通
    話，印象中當時被害人要跟我借錢，並問我有沒有人要買電
    話卡，口氣就是急一點。」「2、3天（問：接完這通電話，
    你隔多久就知道吳冠奇死掉的事?）」等語（見原審卷三第1
    44頁）、MISTI BT MUSLIM MAKLA 證稱：「正確日期不知道
    ，只記得下午1點從後門回家裡，進去他媽媽房間，拿一些
    零錢，之後到…吳冠奇有向我借錢」「原本跟我借1、2千，
    我跟他說沒有…後來又降到200元」等語（見原審卷三第137
    正面、138頁反面），復查被害人於105年因違反毒品危害防
    制條例經判處罪刑確定，均得易科罰金，於105年3月22日分
    毒品案件，應執行有期徒刑9月，有被害人本院前案紀錄表
    在卷可憑（見本院卷三第8頁），被害人之兄長吳少華證稱
    ：「死者最近在處理分期易科罰金的事，後來他說他沒有錢
    」「105年4月12日因案報到前…105年3月26日吳冠奇跟我借4
    000」等語（見相驗卷第68頁），可見被害人生前經濟狀況
    不佳需款恐急，沒有攜帶前述二種毒品達可飲用致死程度數
    量前往案發現場之可能，更不可能在被挾持之情況下，自行
    飲用甲基安非他命、愷他命，且被害人既由丙 ○等6人挾持
    、毆打，丙 ○等6人豈有可能替被害人預備飲料解渴，況前
    往案發現場之目的既然在教訓被害人或兼討債，不可能長時
    間留在深山中，以渠等人數含被害人只有7人之情形下，何
    以要準備數量多達多達30至45罐的養樂多（丁○○、李惟鎧購
    得，以下標示姓名指購得該等飲料之人）、西打（丙 ○，第
    二次上山時購入並未開瓶而棄置於現場）、可樂1瓶（甲○○
    ）、奶茶2罐（甲○○，見偵字卷二第112頁反面）、礦泉水1
    瓶（李惟鎧，見偵字卷二第84頁正面）？被害人絕無自行在
    案發地點飲用含甲基安非他命、愷他命之飲料之可能。另外
    再從現場散落之空瓶跡證以及案發後經檢查被害人口鼻、身
    體之情形、以及他人觀察被害人之平日習慣來看：
　⒈現場散布之多個養樂多空瓶及寶特瓶內壁殘留甲基安非他命
    或兼有愷他命，已如前述。該等含毒品之空瓶集中於被害人
    倒地處附近，且抽檢之空瓶即編號14、18、20、22、26均呈
    遭不平整之外力壓迫狀而非原始之平滑圓柱形狀，尤其較大
    瓶身而之外面標示竹碳水、可口可樂之寶特瓶明顯有外力施
    壓且從外觀一望即知其內殘留之液體呈混濁之水泥色狀態，
    有刑案現場示意圖及該等空瓶現場照片在卷可憑（見偵字卷
    二第131、133、134、135、136、137、138、139頁反面、14
    1頁、142頁反面、143），此與強灌他人飲用不明物之情狀
    相符。
　⒉被害人嘔吐物散發濃郁的酸甜異味，業經證人林健昇證述明
    確（見原審卷五第102頁）、證人鄭偉廷證述：我記得做CPR
    時，病患口中有吐出液體，吐出來的時候我有聞到養樂多的
    味道（見原審卷八第147頁）等語、證人鍾清三證稱：對他
    （指被害人）做CPR，因為按壓的結果，那個人從口中吐出
    白色液體」等語（見原審卷三第52頁反面）屬實。
　⒊被害人臉上有大面積嘔吐物，經引流後呈橘色及紅色，業經
    證人即耕莘醫院急診室護理師余志琪證稱：卷附護理紀錄單
    是由我記載，當時被害人很明顯臉上有嘔吐物，且與口腔及
    鼻腔上的異物顏色、質地相同，故研判是嘔吐物，不只嘴角
    ，而是臉部大面積都有，顏色與膚色不同等語（見原審卷七
    第291至292頁）。
　⒋證人余志琪證稱：「很明顯有嘔吐物，且與口腔及鼻腔內的
    異物顏色、質地上相同，就會研判是嘔吐物，我會記載大量
    就不會只是嘴角有嘔吐物，而是臉上有大面積嘔吐物，顏色
    與膚色不同」「…鼻胃管引流，從引流出來可以看出液體顏
    色，所以我寫橘色」等語（見原審卷七第292、293頁），並
    有天主教耕莘醫療財團法人耕莘醫院急診護理記錄單、心肺
    復甦過程紀錄單（見相字卷一第87至90頁）在卷可憑。
　⒌被害人不愛喝養樂多，因為他牙齒會痛。附贈的養樂多，被
    害人從來不喝就直接丟。養樂多、可樂不是被害人平日會喝
    的飲料，業經被害人母親戊○○證述屬實（見原審卷五第97、
    98頁），並有吳冠奇之診斷證明書在卷可憑（見原審卷五第
    44頁）。
　⒍被害人既遭多人妨害自由且嚴重毆打，殊難想像其尚有餘力
    索討含糖飲料飲用，甚至喝到嘔吐並在自行飲用完畢後對空
    瓶加壓處理，況養樂多含糖量甚高，難以止渴，購買大量養
    樂多深夜前往山區教訓被害人時供自己及被害人正常飲用並
    不合理，而甲基安非他命可以經由腸胃道吸收，經飲用施用
    之方式為常見可行，業經法務部法醫研究所函覆在卷可憑（
    見該所107年4月10日法醫理字第10700012150號函第9頁，即
    原審卷五第118頁正面）。於實務上亦有安非他命、愷他命
    毒品摻入飲料中使用之前例，用喝的興奮程度較高，業經林
    健昇於原審證述明確（見原審卷五第103頁正面），且丙 ○
    等6人除傷害被害人身體之外，復將膠帶攜出車外，在被害
    人身上使用束帶、膠帶，堪認渠等有將購入之飲料摻入甲基
    安非他命、愷他命之飲料強行灌入被害人口中無訛。
　⒎編號20養樂多瓶口經採得與被害人DNA-STR相符之微物之編號
    20空瓶接近被害人倒地位置，有刑案現場位置圖在卷可憑（
    同前偵查卷第131頁正面）。衡情被害人既無可能在遭灌毒
    嘔吐之後自行拿取養樂多飲用，已如前述，則該瓶口留下被
    害人DNA型別相符之跡證即不可能是被害人自行留下，而係
    遭人強行灌食留下。 
  ㈦被害人在永貞路案發址被押上車前未久曾向他人借錢或詢問
    有無人要買電話卡，且依其於案發前之表現，沒有施用甲基
    安非他命之跡象，亦無人發現其有受傷情形：
　⒈證人即被害人家中傭人MISTI BT MUSLIM MAKLA於原審審理時
    證稱：「記得（指105年5月2日）下午1點吳冠奇回家裡有進
    去媽媽房間拿一些零錢，之後到樓上回自己房間拿什麼東西
    不知道」「吳冠奇有向我借錢，但是我跟他說我沒有」。「
    沒有」（問：你那天看到吳冠奇，有無什麼特殊的地方？）
    （見原審卷三第137頁）。
　⒉證人即被害人友人張力文證稱：「3月份我剛出所的時候，我
    看過吳冠奇一直玩手機，我問他是否有用安非他命，吳冠奇
    沒有說有沒有用，只有點頭而己，吳冠奇沒有跟我講話，只
    是一直現手機，因為他平常不會一直玩手機，因為我之前有
    用過安非他命，我感覺是用完後，做一件事就會一直想做，
    不會停下來，就像玩手機的話，就會一直玩，停不下來」「
    （問：5月3日那天看到吳冠奇的時候，是否有這樣的狀況？
    ）好像有點疲累的樣子，不像有用安非他命的樣子。大約是
    下午3、4點看到」「我（5月3日）看到吳冠奇時他很正常，
    沒有受傷或不舒服的情形，講話口齒清楚，沒有吸毒反應，
    我也是過來人，我之前也有施用安非他命，所以我知道吸毒
    後反應，我當天看到吳冠奇的時候他很正常，我不認為他有
    施用毒品。我有看過吳冠奇吸毒後的反應 ，他會一直玩手
    機跟打電動，不會想出門，會賴在家裡，因為我曾經去他家
    找他」「（5月3日）吳冠奇沒有流血或血跡情形」等語（見
    原審卷四第21頁反面、偵字卷三第101頁反面至第102頁）。
    證人莊勝凱證稱：105年5月3日晚間看到被害人時狀況正常
    」「（你既然看到吳冠奇當場施用毒品，當場施用毒品的症
    狀及反應是什麼？）就是為跟正常人不一樣，吳冠奇施用安
    非他命後，感覺呆滯，跟他說什麼，他都聽不進去，我跟他
    說什麼，他都沒有聽進去，只專心作自己的事情」「我是沒
    有聞到我剛才描述的毒品的味道，當時吳冠奇就坐在丙 ○車
    子後面」等語（見偵字卷三第160頁正面、原審卷三第139、
    140頁反面）。
　⒊丁○○於原審自承：「（問：被害人在烏來下車時，當時身體
    狀況如何?）蠻好的」等語（見原審卷一第34頁正面）。 核
    與李惟鎧於偵查中以證人身分證稱：「（問：吳冠奇在車上
    的期間有受傷?）在車上的時候應該沒有」等語（見偵卷二
    第84頁反面）以及丙 ○、謝廣翰於偵查中以證人身分證稱：
    「（問：吳冠奇在車上期間有無受傷？）沒有」等語（見偵
    卷二第64頁反面、103頁反面）均相符。
　⒋證人A1於偵查中證謂：105年5月3日晚間10時10分許，我人在
    永貞路案發址，我看到被害人被帶上車前，就是站在機車旁
    邊跟坐在機車上的人很正常的聊天，沒有什麼異狀。後來有
    輛白色的車很快的開過來，停在永貞路上，從車上下來了4
    、5名男子，用手勾住被害人，把他押上車，我有聽到被害
    人類似說幹嘛抓、不要拉他之類的話等語（見偵字卷三第15
    5頁）。
　⒌綜上，丙 ○等6人均一致證稱被害人下車之後與丙 ○爭吵後才
    發生毆打情事，則顯然被害人在到達烏來空地之前沒有明顯
    傷勢，倘非於烏來空地遭嚴重的外力攻擊，當不致在短時間
    內失去意識死亡。
　⒍被害人被員警發現倒臥景觀大橋時之時間為105年5月4日凌晨
    1時20分許，扣得AGF-855號賓士車內之加油站之發票顯示時
    間為105年5月3日22時57分08秒，其消費地點為新北市○○路0
    00號莊敬加油站，有扣案發票及贈品券之照片在卷可憑（見
    偵字卷一第91頁），是以除了丙 ○曾經短暫離開景觀大橋再
    返回之外，丙 ○等6人在景觀大橋前後停留之時間大約為有1
    至2個小時之時間。而被害人所受外傷及毒品中毒均與被害
    人之死亡原因相關，且一般在多重外因考量（甲基安非他命
    中毒及瀰漫性肌肉損傷），其甲基安非他命的耐藥性（即血
    中致死濃度）會明顯下降等情，有法務部法醫研究所109年1
    1月4日法醫理字第10900072340號函可證（見原審卷十第299
    、301頁）。依經驗法則，綜合案發當時之情狀，丙 ○等6人
    之前揭傷害行為使被害人受有全身瀰漫性肌肉損傷，且強灌
    含有甲基安非他命之液體致毒品中毒（高於致死濃度），自
    足以發生代謝性衰竭及中毒性休克致死結果，是丙 ○等6人
    之前揭行為與被害人之死亡結果之間，有相當因果關係。被
    害人在遭妨害自由之前之行動、反應並無異常情事，有前述
    監視器畫面可參，以被害人過往吸食毒品之情形以及被害人
    當時之經濟狀況，以及被害人在案發當日尚外出積極處理債
    務等情狀，被害人在被丙 ○等人帶走之前不可能施用大量毒
    品達致死程度。雖法醫研究所以107年4月10日函覆稱:死者…
    抵達急診室時體溫為32.9度，…被害人血中甲基安非他命∕安
    非他命比例2.34∕0.437即5.31，依文獻記載在安非他命中毒
    均衡狀態下之比約為6.66，支持服用甲基安非他命後至少3-
    6小時死亡等語，惟此均係沒有考慮肌肉損傷之狀態下一般
    人之代謝情況而言，此經鑑定證人蕭開平於原審證稱：「（
    問：函覆意見第二點提到依照死者血中甲基安非他命∕安非
    他命比約為2.324/0.437即5.31而推斷死者服用甲基安非他
    命至少3-6小時以上後死亡，關於「至少3-6小時以上後死亡
    」之結論，是否一併考量死者瀰漫性肌肉損傷之外因？或者
    單純按照甲基安非他命中毒均衡狀況下之比例而為判斷？）
    單純按照甲基安非他命中毒均衡狀況下之比例而為判斷」等
    語屬實（見原審卷十第326至328、331至332頁），並經法務
    部法醫研究函覆稱：若被害人倘若有施用甲基安非他命及被
    毆打，兩者時間點相互影響下，亦可能因瞬間休克，而不產
    生高熱體溫等語明確（見原審卷十第299至300頁）明確。又
    雖一般口服安非他命後可檢出陽性之平均時間為服用後之8.
    3小時，有行政院衛生署管制藥品管理局函在卷可憑，惟施
    用安非他命者及甲基安非他命尿液中可檢出之時限範圍，與
    施用者體質及代謝情況、施用方式等因素有關，有同一函文
    在卷可憑，自不能排除被害人於遭押期間遭灌毒。又鑑定人
    固另證稱：「一般由小受傷或鞭刑、棒刑、仗刑常常會在三
    至七天後造成橫紋肌溶解症，且期間可能會口渴但喝水就會
    吐」「單一次性大面積毆打致死，比較不會在幾個小時內就
    在腎小管內觀察到肌球蛋白沉積物，本案比較支持一、二天
    前就有被毆打的可能性」等語。然急性橫紋肌溶解症依每個
    人體質、耐受性而有不同。橫紋肌溶解，其症狀有急、慢性
    之分，也是有因為急性大面積受傷造成死亡之案例，業經前
    述鑑定人證述明確（見原審卷十第326、328、329頁），佐
    以證人MISTI BT MUSLIM MAKLA、陳秉聖、張力文、莊勝凱
    、A1證述被害人遭押走之前並無異狀，以及證人李惟鎧於偵
    查中證稱其在車上看不出被害人有受傷等情，以及於108年5
    月3日檔案時間5時7分至15分在新北市○○區○○路000號前攝得
    之被害人（手持安全帽者）之監視器畫面亦顯示被害人可以
    正常行走，有監視器畫面截圖在卷可憑（見偵字卷一第239
    至241頁），另被害人並未向丙 ○告知其案發當天有施用甲
    基安非他命，被害人於甲車上告知同車之謝男其僅有手骨折
    ，而未提及有其他部位受傷，另告知同車之丁○○其僅右手有
    刀傷，而未提及有其他部位受傷等情，業據丙 ○於原審審理
    時及謝男、丁○○分別於偵訊時自承在卷（見偵字卷二第55頁
    反面、第102頁反面至103頁，原審卷二第96頁），且丙 ○等
    6人歷次供述中均未曾稱被害人有施用毒品之異狀，且本案
    被害人同時受大面積傷害及毒品影響而有肌肉壞死現象，非
    無可能使肌肉中之肌球蛋白加速滲漏至血液中，致腎小球短
    時間內存有肌球蛋白之結晶，是尚不得以被害人腎小球產生
    肌球蛋白之沉積，即率認被害人於遭丙 ○等6人押走之前數
    天即受傷嚴重導致於案發現場才發生橫紋肌溶解死亡。
  ㈧本案扣得飲料空罐中包含第二級毒品甲基安非他命及愷他命
    二種毒品，已如前述，被害人血液及胃內容物固未檢出愷他
    命，惟依案發現場飲料空罐散布一地，有驗出單一毒品者，
    亦有驗出混和毒品者，編號20之養樂多空罐既含愷他命成份
    ，且瓶口微物檢出之DNA型別與被害人相符，顯示被害人曾
    同時遭強灌愷他命毒品。被害人雖未能於血液、胃液中檢出
    愷他命毒品成份，然被害人在遭到強迫飲用之過程中有大量
    嘔吐情形，有前述現場勘察報告在卷可憑，於此情形下，丙○等6人當有可能因此未能成功使其飲入愷他命因而不能於
    被害人體內驗出愷他命毒品成分，然渠等既已著手實施強暴
    使人施用第三級毒品犯行，自應論以障礙未遂。  
  ㈨綜上足認丙 ○等6人強押被害人到烏來空地是基於教訓被害人
    之意思，其教訓之方式除輪流毆打被害人之外，尚有強迫被
    害人施用甲基安非他命及愷他命之方式，被害人在烏來空地
    時曾遭以束帶、膠帶束縛其身體，丁○○、李惟鎧、甲○○於上
    山途中購買大量飲料，除少部分供已飲用外，有部分是為了
    強令被害人飲用第二級毒品甲基安非他命及第三級毒品愷他
    命，到達現場即推由丁○○強令被害人飲用含有甲基安非他命
    、愷他命之飲料，其中愷他命部分因被害人飲用過程中不斷
    嘔吐而無法得逞，被害人因丙 ○等6人之前述行為導致代謝
    性衰竭、中毒性休克死亡。按共同正犯之意思聯絡並不限於
    事前有所謀議，共同實施犯罪行為之人，在合同意思範圍以
    內，各自分擔犯罪行為之一部，相互利用他人之行為，以達
    其犯罪之目的者，即應對於全部所發生之結果，共同負責。
    丙 ○等6人基於替丙 ○出氣之動機而強押被害人到偏僻山區
    共同毆打及灌毒，就渠等強押被害人之前行為以觀，被害人
    在失去自救力之時渠等就被害人之人身安危當負有共同保證
    之義務，更遑論渠等已各自分擔導引甲車到烏來空地教訓被
    害人、持棍或以拳腳等傷害被害人、購買飲料摻入毒品、強
    令被害人施用毒品等行為之一部，是以不論其參與毆打之強
    度如何及有無共同實施強灌毒品行為，渠等同在現場拘束被
    害人之行動而各自分擔前揭行為，自應負共同責任。
  ㈩公訴意旨雖認丙 ○等6人前揭行為乃基於殺人故意，然加害人
    有無傷害之犯意，乃其個人內在之心理狀態，是欲判斷其主
    觀上之犯意究係殺人、重傷害或普通傷害，應就外在之一切
    證據，詳查審認，舉凡其犯罪之動機、兇器類別、行兇之具
    體過程、傷痕之多寡輕重、傷勢程度、案發當時之情境、犯
    後態度等，綜合研析，作為認定之基礎。經查：
　⒈被害人嚴重挫傷之傷勢係集中在非要害部位之四肢及軀幹，
　　該等撞傷出血達可為橫紋肌溶症之皮下肌肉組織壞死之狀況
    。胸、腹部僅有局部挫傷性皮下出血，被害人頭部（要害部
    位）所受左額挫裂傷、前額皮下出血、左顳頂區切割傷、後
    枕塊瘀紅，皮下左、右枕區血腫塊，硬腦膜上下腔均無出血
    ，蜘蛛網膜周圍、腦實質均無明顯出血現象，於腦髓皮質有
    輕度鬱血及水腫現象，惟深層切面無明顯出血。硬腦膜無血
    塊，移除硬腦膜於顱底無骨折，與四肢、軀幹比較，頭部傷
    勢並未較致命，有臺灣臺北地方檢察署檢驗報告書及前述法
    務部法醫研究所鑑定報告在卷可憑（見相字卷第76至81、98
    至102頁）。而案發現場之車輛中除有鋁棒之外，乙車甲○○
    之背包內扣得刀械一把（編號A4折疊刀），惟該刀械無血跡
    反應，有前述105年6月6之鑑驗書在卷可憑（見偵查卷二第1
    88頁反面），在被害人行動自由遭眾人剝奪之情形下，倘丙○等6人有殺害被害人之動機，當不致未使用現有之刀械，
    持棍毆打之重點亦不會只重在較不致命之四肢。
　⒉丙 ○糾眾強押被害人到山上之動機為丙 ○日前曾交付金融帳
    戶予被害人使用卻因而被列為警示帳戶而經警方通知涉有詐
    欺罪嫌，且帳戶內其原有之8,000元亦無法提領，因而對被
    害人心生不滿，故丙 ○起意夥同丁○○等人教訓被害人及要求
    被害人賠償乙節，迭據丙 ○於警詢及原審審理時供證明確（
    見偵字卷二第12頁反面至第13頁，原審卷二第90頁反面），
    核與證人即丙 ○與被害人之共同友人莊勝凱於偵查中之證述
    情節相符（見偵查卷二第234頁），並有丙 ○之本院被告前
    案紀錄表在卷可憑（見本院卷一第169頁），前揭帳戶之糾
    紛尚非深仇，而甲○○、乙○○、丁○○、李惟鎧、謝廣翰與被害
    人則素無怨隙而係基於挺丙 ○之意而前往，業如前述，即便
    丙 ○要求賠償多於8000之賠償，衡情亦無因此產生殺人動機
    之可能，更遑論只是前往相挺之丁○○、甲○○、乙○○。
　⒊丙 ○等6人在烏來空地看到被害人倒地不起時有說要報警或叫
    救護車，但丙 ○有猶豫，在被警察抓到前十分鐘，業經乙○○
    證述屬實（見偵字卷二第75頁正面、原審卷七第303頁反面
    ），核與謝廣翰證稱：「丙 ○看到被害人倒地不起的反應是
    嚇到，並曾與在場之人商討說要送死者去醫院，討論到一半
    就見巡邏警察來」等語（見偵字卷二第35頁）以及乙○○證稱
    ：「看到吳冠奇受皮肉傷且他倒著不動」「（他倒地不動的
    時間大約多久：5分鐘到10分鐘。丙 ○說要報警或叫救護車
    」等語（見偵字卷二第75頁正面）、丁○○證稱：「丙 ○提議
    送醫」等語（見原審卷二第100頁）、李惟鎧證稱：「（問
    ：在發現吳冠奇意識異常的時候，你們當時打算如何處理？
    ）送他去醫院」等語（見原審卷二第125頁正面）均相符。
    丙 ○並於案發後告知莊勝凱稱：其因被害人害他卡了一條詐
    欺官司且帳戶被凍結，所以才想教訓一下被害人，亦經莊勝
    凱證稱：案發後丙 ○很緊張到我家轉新聞台在找新聞，新聞
    報導烏來加九寮大橋有棄屍案，丙 ○問我怎麼辦，說他是想
    要給被害人一個教訓，要打他、嚇嚇他，後來警察到現場，
    他就跑走，不知道為何會變成這樣，不知道要怎麼辦等語（
    見原審卷三第142頁）明確。
　⒋丁○○、丙 ○在案發時分別為18、19歲；甲○○、乙○○為23歲，
    血氣方盛，為區區千元債務即押人上山毆打、灌毒，明顯思
    慮未週而不知輕重。然被害人死亡之原因複雜，牽涉身體之
    各種代謝反應，業如前述。施用毒品究竟到何種程度會中毒
    休克死亡 ，即便有施用毒品前科素行之人亦難以明瞭，丙○等6人年紀均輕，雖有毆打傷害及使被害人施用毒品之行為
    ，惟依被害人死亡之原因過程以及前述1至3之客觀事證，尚
    難認渠等共同謀議殺人。再者，未必故意需具備預見死亡結
    果及容認死亡結果之主觀要件，經查：丙 ○等6人在看到被
    害人倒地無生命跡象時之反應是眾人圍繞著被害人抽菸討論
    ，而非一哄而散，有新北市政府警察局新店分局轄內吳冠奇
    命案現場勘察初步報告載明「發現路旁有6、7人聚集」「倒
    地無生命跡象」等語可憑（見偵卷一第189頁），並經鍾清
    三證稱：「我當時看到站在擋土牆邊的人是6、7人，都是在
    巡邏車廻轉時才上車，因為他們的車是發動的」「我看到6
    、7人站在擋土牆前是站的很靠近」（見偵卷三第22、23頁
    ）「看到一群人站在擋土牆那裡，每個人都在抽煙」等語屬
    實（見原審卷三第52頁反面），且被害人死亡之原因並非擊
    中要害之傷害，至於施用毒品究竟到何種程度會中毒休克死
    亡 ，端看個人之代謝能力如何，丙 ○等6人年紀尚輕，下手
    及餵毒均不知輕重，可以想見，本院綜合前述被害人之受傷
    情形及本案案發之原因以及前述丙 ○事後之反應，在己方人
    數甚多而彼方僅1人之優勢下，丙 ○等6人並未傷及被害人顱
    內要害部位，大部分仍集中在被害人四肢及軀幹，乙車內放
    置有刀械並未取出使用，在被害人倒地死亡後之反應等，認
    公訴人指被告4人係基於殺人之明知或不確定故意，所為之
    舉證程度，尚未達使通常一般人均無合理懷疑而得以確信真
    實之程度，無從認定被告4人明知故意或容認被害人死亡之
    不確定故意，惟被告等4人既有傷害被害人之事證，自應以
    傷害究責。至丙 ○於案發後與共犯相聚，呈現緊張反應並轉
    新聞台看新聞，業經莊勝凱於原審證稱：「當下我不知道丙○為何要轉新聞，丙 ○很緊張，丙 ○看到新聞之後就問我怎
    麼辦」等語（見原審卷三第142頁），惟該等反應來自於被
    害人事後倒地不起之客觀事實，尚無從據此認定丙 ○於下手
    毆擊被害人、強暴使人施用毒品時有預見到被害人會發生死
    亡之結果，尚無從援引前述證詞作為不利於丙 ○之證據。
　刑法第277條第2項前段傷害致人於死之罪，係因犯罪致發生一定結果而為加重其刑之規定，按照同法第17條以客觀上行為人能預見其結果發生時，始得適用。丙 ○等6人將被害人押上甲車後，於烏來空地輪流持續持球棒或徒手、腳踢被害人，且將摻有甲基安非他命、愷他命之養樂多、礦泉水及可口可樂等飲料強灌被害人，致被害人頭部、頸胸腹部、肢體、背部有多處挫裂傷、擦挫傷、挫傷、大片皮下、肌肉間出血及甲基安非他命中毒，被告4人對於被害人因其等前揭傷害行為致生死亡結果雖主觀上並無預見，已如前述，但在客觀上，依一般生活經驗法則，大範圍之傷害再加上被強迫施用濃度不詳之毒品，有可能發生死亡之結果，非難以想像之異常關連，當有預見之可能。至丙 ○於烏來空地毆打被害人後，雖曾獨自離開現場約1小時，惟查：丙 ○於偵查中自承：「因為吳冠奇的朋友都沒有跟我聯絡，我一氣之下還有去踢他大腿及用球棒打他手臂」等語（見偵字卷二第66頁反面）；於原審審理時亦自承：「我打被害人後，後來有離開，等我回來時，我還有繼續打被害人」「因為吳冠奇的朋友都沒有跟我聯絡，我一氣之下還有去踢他大腿及用球棒打他手臂」等語（見原審卷二第92頁、偵字卷二第66頁反面），核與丁○○於原審審理時以證人身分證稱：「丙 ○回來後說拿不到錢，就對被害人拳打腳踢，這時被害人還是坐躺在山壁，應該還有意識，但沒有閃躲的動作」等語相符（見原審卷二第99頁反面），則丙 ○於案發期間縱暫時離開現場，隨即返回且於被害人已處於意識薄弱而無閃躲能力之異常狀態下，更繼續承前毆打被害人之行為，客觀上同能預見其等行為可能造成被害人死亡。丙 ○等6人對被害人死亡之結果在客觀上有預見之可能性，應就該傷害行為致生死亡之結果負責。
  綜上所述，本案事證明確，被告4人或辯稱沒有毆打被害人或
    辯稱客觀上不可能預見被害人死亡之結果或辯稱沒有以強暴
    使人施用第二、三級毒品之行為，以及辯稱：被害人死亡之
    結果可能是被害人之前之舊傷以及被害人自行施用毒品過量
    ，本案被害人死亡之結果非可歸責於被告等云云，均不可採
    ，本案事證明確，被告4人犯行均堪認定，俱應依法論科。
二、論罪科刑（含新舊法比較、起訴及論罪法條、罪數、共犯及
    刑之加重或減輕與否）：
  ㈠法律適用：　　
    被告4人行為後，刑法第277條第2項、第302條第1項雖各於1
    08年5月29日修正公布，同年月31日施行、108年12月25日修
    正公布，同年月27日施行，然前者修正僅酌作標點符號修正
    、後者修正僅係統一罰金刑之計算標準，均未變動法律之實
    質內容，自無比較新舊法之問題，應逕適用現行法即修正後
    之規定。毒品危害防制條例於109年1月15日修正公布新增第
    9條第3項：「犯前五條之罪而混合二種以上毒品者，適用其
    中最高級別毒品之法定刑，並加重其刑至二分之一」（公布
    後六個月即同年7月15日施行），比較被告4人行為時之毒品
    危害防制條例之規定，修正後之規定並未較有利於被告4人
    ，應適用修正前之毒品危害防制條例之規定。核被告4人所
    為，均係犯毒品危害防制條例第6條第2項之以強暴使人施用
    第二級毒品罪、同條第5項、第3項之以強暴使人施用第三級
    毒品未遂罪（即不同時適用修正後毒品危害防制條例第9條
    第3項之規定）、現行刑法第277條第2項傷害致死罪，以及
    同法第302條第1項之剝奪他人行動自由罪。被告4人持有第
    二級毒品犯行為前揭強暴使人施用第二級毒品高度行為所吸
    收，不另論罪。
  ㈡公訴意旨認被告4人毆打及使其施用毒品之行為係犯刑法第27
    1條第1項之殺人罪，容有誤會，此部分事實與檢察官起訴之
    基本事實同一，應變更起訴法條為刑法第277條第2項之傷害
    致死罪。又公訴意旨固未起訴被告4人使被害人施用第三級
    毒品愷他命行為，惟此部分與前揭同法第6條第2項之使被害
    人施用第二級毒品犯行有一行為觸犯數罪名之想像競合犯之
    裁判上一罪關係，為起訴效力所及，本院於告知擴張之犯罪
    事實以及此部分所涉毒品危害防制條例第6條第3項、第5項
    之使人施用第三級毒品罪名（見本院卷三第258頁、341頁）
    後，於無礙被告等4人防禦權之行使情形下，自得併予審判
    。
　㈢共犯關係：
　　被告4人與李惟鎧、謝廣翰就前揭以強暴使人施用第二級毒
    品、傷害致死及剝奪他人行動自由等犯行，具有相互利用之
    合同意思，並各自分擔部分犯罪行為，為共同正犯。
　㈣罪數關係：　
　⒈被告4人在同一地點連番毆打被害人及強行灌飲摻有甲基安非
    他命、愷他命之礦泉水及可口可樂、養樂多等飲料之犯行，
    就各次妨害自由、傷害、非法使人施用第二級毒品、第三級
    毒品行為在時間上均具有密接性及連貫性，侵害同一之法益
    ，依一般社會觀念，以視為數個舉動之接續施行，合為包括
    之一行為予以評價，較為合理，各應論以接續犯。　
　⒉被告4人基於以強暴使被害人施用甲基安非他命及傷害被害人
    之故意而抑制其行動自由之同一目的著手實施前述犯行，各
    行為間局部重疊，為一行為觸犯數罪名之為想像競合犯，應
    依刑法第55條規定，從一重之強暴使人施用第二級毒品罪處
    斷。
  ㈤累犯加重其刑之說明：
　　查甲○○、乙○○前因持有毒品案件，各經法院判處罪刑後，分
    於105年3月31日、104年5月19日易科罰金執行完畢等情，有
    本院被告前案紀錄表在卷可參（見本院卷一第172、192頁）
    ，其等各於受有期徒刑執行完畢後，5年內故意再犯本案有
    期徒刑以上之罪，為累犯，審酌渠等所犯與本案情節，均與
    持有第二級毒品相關，本案使人施用第二級毒品等之手段暴
    力，甚至導致他人死亡之結果係屬對個人法益之嚴重侵害行
    為，當無加重法定最低法定本刑仍有過苛之情事，揆諸司法
    院釋字第775號解釋本文意旨，除本刑無期徒刑依法不得加
    重之外，其餘均應依刑法第47條第1項之規定加重其刑。
  ㈥丁○○沒有刑法第19條減刑事由：
    丁○○雖主張其患有精神疾病，有刑法第19條所定之情形云云
    。然查：
  ⒈丁○○於98年、101年間，曾至臺北馬偕紀念醫院門診及住院（
    101年4月22日至4月30日），經診斷為注意力不足過動症、
    對立反抗症、抽搐症、行為規範障礙症、疑似雙相情緒障礙
    症；曾於101年間至臺大醫院門診，經診斷為過動症等情，
    有丁○○所提之病歷資料可憑（見偵字卷三第199至222頁）。
  ⒉上開生理原因之存在，並未致使被告意識能力與控制能力欠
    缺或顯著減低之心理結果：
    ①原審囑請國防醫學院三軍總醫院北投分院對丁○○施以精神
      鑑定，該院參考被告過去生活、疾病及犯罪史、病歷摘要
      ，並進行精神狀態檢查及心理衡鑑，鑑定結果認定：⑴會
      談期間，個案專注力尚可，未發現明顯注意力不足過動症
      的相關症狀，也沒有觀察到抽搐症相關之抽動症狀，推估
      個案相關症狀已隨年齡增長而有顯著緩解或目前可能有服
      藥控制個案智力測驗（魏氏成人智力量表第四版）結果，
      其全智商（FIQ）為61，落在輕度智能不足的範圍，但個
      案在會談過程中對答切題及流暢，能具體描述過去成長史
      及犯案的歷程脈絡、能與他人建立關係、不需他人協助能
      自理自己生活，國小成績單也顯示個案小學四年級之前數
      理及語文成績都可，落於甲等程度以上，且馬偕紀念醫院
      於98年9月16日心理衡鑑報告顯示，個案全智商（FIQ）：
      84，推測個案可能因在接受智力測驗時態度較不耐煩或目
      前服用之治療藥物影響，且可能因為長期使用非法物質及
      未持續接受教育導致低估其實際智商，實際智商應不符合
      智能不足（全智商<70）的診斷標準。⑵個案15歲之前有重
      複而持續的行為模式，違反他人基本權力及年齡相稱的主
      要社會常規及規定，應為行為規範障礙症的患者；15歲之
      後，具有顯著漠視且侵犯他人權益的廣泛模式，符合反社
      會人格障礙症的診斷標準。⑶總結：個案其違法行為可能
      因長期使用非法物質，導致認知功能輕微下降所影響，以
      致對所做之行為判斷力及控制力有輕微降低，但尚未達顯
      著降低之程度。⑷綜合上述資料，丁○○於犯行當時應未達
      到「行為時因精神障礙或其他心智缺陷，致其辨識行為違
      法或依其辨識而行為之能力，顯著降低」之程度等語，此
      有該院出具之精神鑑定報告書可憑（見原審卷四第46至53
      頁）。
    ②再依丁○○於偵查及審理時供證稱：我當時跟謝廣翰在蘆洲
      網咖，謝廣翰接到電話說要去永和找人，後來我們跟他朋
      友即丙 ○見面，上丙 ○的車，我是被找去湊人數去壯勢，
      因為我看丙 ○跟被害人起口角，被害人又欠錢，我看不過
      去，我就過去打被害人等語（見字偵卷一第147頁反面，
      原審卷二第98頁），顯見本案犯行係在丁○○有正常意識狀
      態及明確目的之情況下所為，並非不能控制自我，且其辨
      別是非之能力，亦無缺損。
  ⒊依上所述，堪認丁○○於行為時，並未因精神障礙或其他心智
    缺陷，致不能辨識其行為違法或欠缺依其辨識而行為之能力
    ，亦無辨識行為違法或依其辨識而行為之能力，顯著減低等
    情，自無從依刑法第19條規定諭知被告無罪或減輕其刑，其
    辯護人所辯，委無足取。
  ㈦本案被告4人並無自首情形:
　⒈按自首，係賦予就偵查機關未發覺之罪，主動申告並接受裁
    判之行為人，得以減輕其刑之優惠，屬實體法上之效果；而
    單一案件係起訴效力擴張或一事不再理原則之問題，與偵查
    無關。是於偵查程序並無所謂偵查不可分可言。從而刑法第
    62條向偵查機關自首之犯罪事實，與訴訟法上起訴或認定之
    犯罪事實，乃不同概念，前者為過去發生之單純社會事實；
    後者，檢察官所起訴者，乃已經賦予法律評價之法律事實，
    故想像競合犯自首事實之認定，尚無起訴及審判效力不可分
    法律之適用（最高法院以108年度台上大字第3563號裁定參
    照），故自首固然係針對事實而言，然事實之評價倘非單數
    ，仍應針對各個符合構成要件之事實分別審酌是否符合自首
    之要件。
　⒉經查：
　  ①被告4人對於裁判上一罪之以強暴使人施用第二、三級毒品
      之事實，從未坦承犯行，就上開犯行當均無自首情形可言
      。
　  ②甲○○、乙○○二人在被害人倒地現場因現行犯遭逮捕，員警
      當已可合理懷疑其犯妨害自由、使人施用第二、三級毒品
      、傷害致死等罪名，前開2人無可能就前揭罪名成立自首
      。
　  ③丁○○於偵查中供稱：「謝廣翰…叫我一起起去『投案』，…9點
      多到派出所」（見偵字卷二第56頁正面），惟其於警詢時
      供稱：「（問：你們去在吳冠奇時，是他自己上車？還是
      你們強押上車的？）吳冠奇自願上車的」等語，「（問：
      你與李惟鎧、謝廣翰當時在幹嘛？）我當時在用手機，其
      他我沒有看到」等語（見偵字卷二第42頁正面），是以即
      便丁○○在員警提示丙 ○之筆錄內容之後再改稱確實有如丙○所述，也有打被害人等語（見偵字卷一第42頁反面），
      亦無從認定其自始有自首接受妨害自由、傷害致死裁判之
      意，與刑法自首減輕其刑之要件不符。
　  ④丙 ○雖於105年5月4日5時許透過友人與新北市警察局新店
      分局偵查隊表示願意出來投案，並約定於當日早上10時於
      新店區見面，因而於同日11時30分至13時2分警詢一開始
      就自承被害人自行上車沒有反抗而由其開車載被害人至九
      加寮景觀大橋，到場時有毆打被害人，嗣發現被害人倒地
      ，有前開丙 ○警訊筆錄以及新店分局員警林伯儒之職務報
      告在卷可憑（見偵字卷二第243頁、偵字卷一第8至12頁頁
      ），惟查：⑴105年5月4日凌晨1時20分許遭逮捕之甲○○於1
      05年5月4日遭逮捕後未久，製作正式筆錄之凌晨5時之前
      已告知員警當日逃離現場之共犯中有一名綽號「柳丁」之
      人，而新店分局員警因為曾經偵辦過「弘仁會」組織犯罪
      案件而知悉「柳丁」名為丙 ○，所以在105年5月4日凌晨5
      時之前員警已經合理懷疑丙 ○為共犯之一，並因而透過弘
      仁會策動丙 ○到案，丙 ○是在策動之後才在105年5月4日
      凌晨5時表示願意投案，業經證人林伯儒到庭證述明確（
      見本院卷三第335至337頁），核與職務報告上記載「2人
      除告知綽號『柳丁』名為『丙 ○』之男子身分外，未告知其餘
      3人之身分及姓名」等語以及丙 ○之警詢筆錄第1頁明載員
      警詢問丙 ○：「警方因偵辦吳冠奇遭人毆打致死案，循線
      發現你丙 ○涉嫌重大，經『策動』你到案」等語均相符（以
      上職務報告見偵字卷二第243頁、卷一第8頁反面），證人
      林伯儒為承辦員警，與丙 ○並任何故舊親誼或怨隙，證人
      當無甘冒偽證之風險而為虛偽陳述之理。⑵丙 ○從案發以
      來迄今超過5年，從未主張其有自首，直到本院審理時才
      主張其有自首情形，卻迄至本院審理庭訊時仍不敢說明究
      竟是委託哪一個朋友向哪一個單位為如何之自首，而推稱
      其不記得（見本院卷三第321頁），試想，能諉以自首重
      任之友人必屬相當親近而得以倚重之人，丙 ○竟然遺忘此
      人為何人，顯然不合情理，從丙 ○之反應看來，益見證人
      林伯儒所證丙 ○是經由員警透過幫派策動丙 ○到案乙節信
      而有徵，丙 ○在到案之前既業經偵查機關合理懷疑其為本
      案共犯之一，自亦與刑法第62條之規定不符，其主張本案
      其符合自首要件云云，不足採信。
三、原審以被告4人罪證明確而予論罪科刑，固非無見，惟查：㈠
    本案被告4人除以強暴方式使被害人施用第二級毒品外，亦
    有強暴使被害人施用第三級毒品未遂犯行，該犯行為起訴效
    力所及應併予審理，原審未予評價及且未就扣案含愷他命之
    飲料空瓶即證物編號18、20之二個空瓶併予諭知沒收，容有
    未洽。㈡復查本案並無積極證據證明丙 ○、丁○○在到達烏來
    空地前在甲車內遭毆打被害人，就此部分應不另為無罪諭知
    （詳後），原判決就此部分遽論以接續之傷害犯行，亦有違
    誤。檢察官以共犯李惟鎧證稱丁○○專打被害人頭部等語及被
    告謝廣翰證稱丁○○叫被害人喝養樂多導致被害人吐等語，且
    經原判決認定被害人遭強灌含有毒品之飲料，在導致被害人
    昏迷後竟均未加以救助，直至巡邏員警執行勤務時方停手，
    堪認被告等人有殺人之間接故意，指摘原判決僅論以使人施
    用毒品及傷害致死罪，認事用法未洽。然查：被害人受傷部
    分集中在四肢，頭部相較於其他部位輕微而不致命，被告丙○與被害人間僅有8000元之債務，其他被告與被害人並無任
    何債務糾紛，亦無故仇怨隙，從渠等傷害被害人之手段、犯
    罪後之態度，無從證明被告等有殺人之不確定故意，檢察官
    上訴指摘原判決未論以殺人罪名不當，以及被告4人否認犯
    傷害致死及使人非法施用毒品固均無理由，惟原判決既有上
    開可議之處即屬無可維持而應撤銷改判。爰以行為人責任為
    基礎，審酌被告丙 ○僅因出借金融帳戶而與被害人發生糾紛
    ，即夥同其餘被告共同對被害人施暴；被告丁○○、甲○○、乙○○與被害人則無冤仇，猶受丙 ○之邀集而共同施暴，其等行
    為致被害人死亡，造成無可挽回之憾事，致令被害人家屬哀
    痛逾恆，且其等多人毆打被害人身體多處復以混有第二、三
    級毒品之飲料強灌被害人手段兇殘，犯罪情節嚴重，實難寬
    貸，兼衡丙 ○犯後坦承剝奪行動自由及傷害犯行、償還臺灣
    臺北地方檢察署犯罪被害補償金135萬1,413元（見原審卷十
    第475至479頁匯款申請書回條）；丁○○犯後坦承剝奪行動自
    由及傷害犯行、償還臺灣臺北地方檢察署犯罪被害補償金30
    萬元（見原審卷十一第121頁檢察署函文），但均未與被害
    人家屬和解之態度；甲○○、乙○○犯後均坦承剝奪行動自由犯
    行、未彌補損害、亦未與被害人家屬和解之態度，兼衡丙 ○
    自陳國中畢業之智識程度、現於工地上班、已婚育有1名未
    成年子女之生活狀況；丁○○自陳高中肄業之智識程度、現從
    事油漆工作、未婚無子女之生活狀況，有精神病史，兼衡其
    人格鑑定報告中所載其情緒起伏大，會隨機攻擊陌生人，缺
    乏同理心，有反社會人格診斷特徵。十五歲前為行為規範障
    礙症患者，十五歲後具顯著漠視且侵犯他人權益的廣泛模式
    ，符合反社會人格障礙疑症診斷標準，對為判斷力及控制力
    有輕微降低等情（見原審卷四第50、51頁反面、53頁正面）
    ；甲○○自陳高中畢業之智識程度、現在監服刑、未婚無子女
    之生活狀況；乙○○自陳高中畢業之智識程度、現從事洗車工
    作、已婚無子女之生活狀況（見原審卷十第394頁)，另參酌
    被害人家屬審理時陳稱被告4人全無悔意，本案應從重量刑
    等意見，暨被告4人前科素行，本案係由丙 ○主導，居於主
    要角色，其餘被告均聽命於丙 ○，較為次要，丙 ○、丁○○自
    始坦承毆打被害人、乙○○於警詢時亦自承毆打被害人之犯後
    態度等一切情狀，分別量處如主文第2項所示之刑，以資儆
    懲。
四、沒收之說明：
　㈠扣案之球棒2支，為丙 ○所管領供本案犯罪所用，業據其供陳
    在卷（見原審卷二第91頁反面），依刑法第38條第2項之規
    定，對丙 ○宣告沒收。扣案之飲料空瓶即證物編號18、20內
    壁有愷他命毒品成份，屬違禁物，因瓶身與愷他命無法析離
    ，不論是否屬於被告所有，前開2空瓶俱應依刑法第38條第1
    項之規定對被告4人諭知沒收；編號14、26-1內壁有甲基安
    非他命成份、編號22係愷他命兼有甲基安非他命成份，且毒
    品或二種毒品混合與瓶身均無法析離，前開3空瓶，不論是
    否屬於被告所有，俱應依毒品危害防制條例第18條第1項前
    段之規定，對被告4人諭知沒收銷燬。
　㈡扣案空瓶2包除前述編號14、18、20、22、26-1之空瓶經鑑驗
    後有毒品反應外，其餘空瓶並未送驗而不能證明含有第二級
    或第三級毒品，亦不能證明係供本案犯罪所用之物；扣案手
    機3支、網路分享器、扣案衣物，以及扣案契約書及文件1包
    、電子發票及加油站贈品兌換券，屬證物性質或與本案犯行
    無關聯，均不得諭知沒收。甲車、乙車（乙車業已發還所有
    人）雖分別為丙 ○、甲○○剝奪被害人行動自由時所使用之交
    通工具，然2車均非丙 ○等6人所有，有車輛詳細資料報表可
    查（見相字卷第41、42頁），且無證據可認係所有人無正當
    理由提供或取得，亦無其他特別應予沒收之規定，依法不得
    諭知沒收，並無第三人沒收之問題。扣案DNA跡證1包中業經
    使用之膠帶、束帶固屬犯罪所用之物，然既均已使用，欠缺
    刑法重要性，依刑法第38條之2第2項之規定，不予諭知沒收
    ，均併此敘明。
五、公訴意旨略以：丙 ○、丁○○於105年5月3日22時10分許在甲
    車上共同以不詳方式傷害吳冠奇致其受傷流血，因認此部分
    丙 ○、丁○○亦犯傷害致死犯行。惟按犯罪事實應依證據認定
    之，無證據不得推定其犯罪事實，刑事訴訟法第154條第2項
    定有明文。公訴人以丙 ○、丁○○有前揭傷害犯行，無非以被
    害人遭丙 ○等6人押上甲車後，由丙 ○駕駛甲車，李惟鎧坐
    副駕駛座，被害人坐後座中間，兩旁分別為謝廣翰、丁○○，
    此經丙 ○、丁○○自承在卷，而扣案甲車案發後於甲車後座椅
    背發現一處血跡，採自該血跡之轉移棉棒經驗DNA結果，與
    被害人DNA型別相符，有新北市政府警察局105年6月6日新北
    警鑑字第1051062257號鑑驗書在卷可憑（見偵字卷二第188
    至192頁之第190頁反面至191頁正面）等資為論據。惟被害
    人所坐之位置既僅一處沾染少量血跡，有該血跡照片在卷可
    憑（見偵字卷二第161頁上），前述血跡究竟如何而來，原
    因不明，或係被害人上車前受傷流血留下，或係丙 ○等6人
    妨害自由過程中過程粗暴留下或丙 ○等人逃離時間接沾染而
    來，本案經查無丙 ○、丁○○在甲車到達烏來空地之前有毆打
    被害人之事證，揆諸前揭說明意旨即無從認定丙 ○、丁○○在
    到達烏來空地之前即已經有傷害被害人之行為，就此部分原
    應為無罪之諭知，惟檢察官認此部分與前揭論罪科刑部分有
    實質上一罪或裁判上一罪關係，爰就此部分不另為無罪之諭
    知。
據上論斷，應依刑事訴訟法第369條第1項前段、第364條、第299
條第1項前段、第300條，判決如主文。
本案經檢察官黃和村、劉異海到庭執行職務。
中　　華　　民　　國　　111 　年　　 2　　月　　24　　日
                  刑事第十二庭  審判長法  官  陳如玲
                                      法  官  廖建瑜
                                      法  官  魏俊明
以上正本證明與原本無異。
如不服本判決應於收受送達後20日內向本院提出上訴書狀，並應
敘述具體理由；其未敘述上訴理由者，應於上訴期間屆滿後20日
內向本院補提理由書（均須按他造當事人之人數附繕本）「切勿
逕送上級法院」。告訴人或被害人如對於本判決不服者，應具備
理由請求檢察官上訴，其上訴期間之計算係以檢察官收受判決正
本之日期為準。
                                      書記官  陳靜姿
中　　華　　民　　國　　111 　年　　2 　　月　　24　　日
附錄本案論罪科刑法條全文：
毒品危害防制條例第6條
以強暴、脅迫、欺瞞或其他非法之方法使人施用第一級毒品者，
處死刑、無期徒刑或10年以上有期徒刑；處無期徒刑或10年以上
有期徒刑者，得併科新臺幣1千萬元以下罰金。
以前項方法使人施用第二級毒品者，處無期徒刑或7年以上有期
徒刑，得併科新臺幣7百萬元以下罰金。
以第1項方法使人施用第三級毒品者，處5年以上有期徒刑，得併
科新臺幣5百萬元以下罰金。
以第1項方法使人施用第四級毒品者，處3年以上10年以下有期徒
刑，得併科新臺幣3百萬元以下罰金。
前四項之未遂犯罰之。

中華民國刑法第277條
傷害人之身體或健康者，處5年以下有期徒刑、拘役或50萬元以
下罰金。
犯前項之罪，因而致人於死者，處無期徒刑或7年以上有期徒刑
；致重傷者，處3年以上10年以下有期徒刑。

中華民國刑法第302條
私行拘禁或以其他非法方法，剝奪人之行動自由者，處5年以下
有期徒刑、拘役或9千元以下罰金。
因而致人於死者，處無期徒刑或7年以上有期徒刑；致重傷者，
處3年以上10年以下有期徒刑。
第1項之未遂犯罰之。